臺灣屏東地方法院交通事件裁定　　　　　　　　　　　九十一年度交聲字第九五號
　　原處分機關　交通部公路總局高雄區監理所屏東監理站
　　異　議　人
　　即受處分人　甲○○
右列受處分人因違反道路交通管理處罰條例案件，對於交通部公路總局屏東監理站於
民國九十一年八月二十一日所為之處分（原處分案號：屏監稽違駕字第八二－Ｂ00
000000號），聲明異議，本院裁定如左：
    主  文
原處分撤銷。
甲○○不罰。
    理  由
一、按法院受理有關交通事件，準用刑事訴訟之規定；犯罪事實應依證據認定之，無
    證據不得推定其犯罪事實，道路交通管理處罰條例第八十九條前段及刑法第一百
    五十四條分別定有明文。又認定犯罪事實所憑之證據，雖不以直接證據為限，間
    接證據亦包括在內，然而無論直接或間接證據，其為訴訟上之證明，須於通常一
    般之人均不致有所懷疑，而得確信其為真實之程度者，始得據為有罪之認定，倘
    其證明尚未達到此一程度，而有合理之懷疑存在，無從使事實審法院得有罪之確
    信時，即應由法院為被告無罪之判決，最高法院七十六年臺上字第四九八六號著
    有判例。其所揭示刑事訴訟法上法院認定事實之重要原則，亦即認定被告有罪，
    就該有罪事實不能有任何之合理懷疑存在原則，於法院審理行為人違反道路交通
    管理處罰條例案件時，亦有其適用。質言之，法院受理行為人違反道路交通管理
    處罰條例案件，於踐行調查證據程序後，為事實之認定時，如就原處分機關所認
    定之行為人違規之事實仍有合理之懷疑，而無法確信行為人確有該當於道路交通
    管理處罰條例各該處罰條文之構成要件事實時，即應依訴訟上之待證事實「罪疑
    惟有利於被告原則」之證據法則，作對受處分人有利之認定。
二、異議意旨略以：本件交通違規舉發通知單上之住址為「屏東市前進里五十六號」
    與異議人之住址係「屏東市前進里四十七之五號」二者不符（誤書為符合），且
    其上所填寫之出生年月日為民國四十一年三月二十日亦與異議人係四十四年一月
    十二日出生之日期不合，又該舉發通知單上之身分證字號原未予填載，係事後方
    補載。再者，車號ＡＭＦ－九九六號重機車非異議人本人所有，且非異議人所駕
    駛，而該違規舉發通知單上之收受通知聯者簽章亦非本人所簽，爰依法聲明異議
    ，請求撤銷原處分等語。
三、經查：
  (一)、本件交通違規舉發之經過，業經當時承辦員警鄭士彬於本院調查時結證稱：這
      個案子是被締的人沒有帶駕照，未出示證件，我們有扣他的車牌，駕駛人是根
      據他所簽的名字和他提供的住址去製作違規通知單，被取締的人提供的住址確
      實沒有這個住址，我們是事後向大同派出所查詢那附近確實有甲○○這個人，
      所以我們才去更正他所提供的住址和身分證資料（見本院九十一年九月二十日
      訊問筆錄第二頁、第三頁）等語，又關於本件違規事件，經本院向高雄市政府
      警察局函詢，其謂：違規單二、三聯更正，係為屏東監理站於九十一年七月二
      十五日以高監屏字第九一一四二九八號函移請填單員警確認補正，本案執勤員
      警向屏東警分局大同派出所查證，駕駛人提供之屏東市前進里五十六號，查無
      此址，但前進里四十七之五號設籍一位甲○○先生，遂更正出生日期及補填身
      分證字號後寄還屏東監理店裁處等語，有該警察局九十一年九月十六日以高市
      交字第０九一００五五二九一號函在卷可佐，再參之卷附交通警察大隊交通違
      規陳情案件查報員警鄭士彬所製作之簽見表，其上載明「經職連絡陳情人甲○
      ○君，家人均稱在麥寮上班不在，本案無法連絡陳述人及查明，惟本案陳述駕
      駛人在二、三聯單有簽名可為是否為駕駛人之佐證，且當場有代保管號牌，本
      案是否請監理列管車主以利裁罰，舉發當場當事人無法提供身份證明文件，又
      無法立即查證，乃由當事人口述姓名、出生年月日、住址，填寫舉發通知單」
      等語，互參以觀，本件違規舉發通知單確係以「甲○○」之簽名、不正確住址
      及不正確之年籍，嗣依據姓名加以查訪，方更正並填載異議人相關之正確年籍
      、住址而為舉發，堪以認定。是本件違規之駕駛人是否確為異議人本人，甚屬
      可疑。
  (二)、再者，本件違規舉發員警鄭士彬對於當時違規之駕駛人是否為異議人本人，員
      警鄭士彬於本院調查時結稱：駕駛人是根據他所簽的名字和他提供的住址去製
      作違規通知單，對當庭之異議人無印象，且對於當時騎這輛被扣牌機車是否為
      當庭異議人亦沒印象（見本院九十一年九月二十日訊問筆錄第二頁、第三頁）
      等語，復參之異議人當庭庭呈其工作地點之五月份出勤表，其於本件違規時間
      之九十年五月十六日下午四時三十六分確實在雲林縣麥寮鄉之「雨琛工程開發
      股份有限公司」工作，且該期日之前、後日均有工作，又該公司亦來函證明異
      議人甲○○於九十年五月十六日當日確在公司工作，有雨琛工程開發股份有限
      公司於九十一年九月二十日所出具之證明書一紙在卷可稽，是異議人供稱其於
      本件交通違規時間並未在高雄，且未騎本件遭扣牌車號為ＡＭＦ－九九六號之
      重機車等語，堪認可採。
  (三)、至於本件違規舉發通知單上收受通知聯者簽章欄上「甲○○」之簽名，其所書
      寫之字體型態、運筆神韻，比對本件聲明異議狀具狀人欄及本院調查時之訊問
      筆錄所書寫之簽名，甚難判斷係出自同一人所為，是本件交通違規之舉發實難
      憑此遽認異議人即為本件違規之駕駛人。
  (四)、綜上，本件異議人之異議為有理由，原處分機關即交通部公路總局高雄區監理
      所屏東監理所對異議人所為之裁罰，自有未洽，爰依法撤銷原處分，改諭知受
      處分人不罰。
四、另本件違規車輛確為車號ＡＭＦ－九九六號之重機車，業經舉發員警鄭士彬於本
    院調查時證述該違規當時有扣牌無訛，是故應否對汽車所有人為裁罰，要非本院
    得予以審酌，自宜由原處分機另行處理，附此說明。
據上論斷，應依道路交通案件處理辦法第二十條前段，裁定如主文。
中      華      民      國      九十一      年    十    月    二十一    日
                              臺灣屏東地方法院交通法庭
                                  法  官      李淑惠
右正本證明與原本無異。
如不服本裁定應於收受送達後五日內向本院提出抗告書狀敘述抗告之理由抗告於台灣
高等法院高雄分院。
                                  書記官  魏慧夷
中      華      民      國      九十一      年    十    月 二十一       日
